臺灣花蓮地方法院民事判決　　　　　　　　　　　　　　九十一年度再易字第二號
　　再審原告　乙○○
　　再審被告　甲○○
右當事人間請求遷讓房屋等事件，再審原告對於本院民國九十年八月八日八十九年度
簡上字第五十八號確定判決提起再審之訴，本院裁定如左：
    主      文
再審之訴駁回。
再審訴訟費用由再審原告負擔。
    理      由
一、按當事人發現未經斟酌之證物或得使用該證物者，得以再審之訴對於確定終局判
    決聲明不服，但以如經斟酌可受較有利益之裁判者為限，民事訴訟法第四百九十
    六條第一項第十三款定有明文。又所謂當事人發現未經斟酌之證物或得使用該證
    物，係指在前訴訟程序不知有該證物，現始知之，或雖知有此而不能使用，現始
    得使用者而言；而再審之訴以發現未經斟酌之證物為再審之理由者，縱其證物實
    無可採，亦為再審之訴無理由而非不合法，最高法院分別著有三十二年度上字第
    一二四七號、四十八年台抗字第一八八號判例，可資參照。另按再審之訴顯無再
    審理由者，得不經言詞辯論，以判決駁回之，民事訴訟法第五百零二條第二項亦
    定有明文。
二、本件再審原告主張：原確定判決以台灣電力股份有限公司之電燈用電，夏月（六
    月至九月）每度電費三點三，非夏月每度二點六元為計算依據，認為再審原告應
    負擔之電費為新台幣（下同）二十二萬零一百八十一元（含稅），惟再審原告之
    用電係屬綜合用電中之需量用電，夏月每度為一點六五元，非夏月每度為一點五
    六元，故原確定判決計算基礎有誤。又再審被告主張向訴外人呂紹興承租花蓮縣
    玉里鎮三軒里三軒三十一之三號房屋（下稱系爭租賃物）全部約七百坪，租金每
    年四十五萬元，而再審原告僅向再審被告承租四分之一，依比例計算，租金每年
    為十五萬元，惟租賃契約書記載出租範圍七百坪僅指豬舍部分，事實上系爭租賃
    物包括豬舍、養魚池及養硯池在內，共約六千坪，且再審被告確有在系爭租賃物
    上設有養魚池及養硯池，非僅豬舍而已，故原確定判決依此比例計算之基礎亦有
    錯誤等語，認符民事訴訟法第四百九十六條第一項第十三款之事由，經審酌後必
    可受就有利之裁判，故依法提出再審云云。
三、經查，原確定判決係以再審原告屠宰鴨隻總數，與使用電表總度數，先計算出屠
    宰每隻鴨所需之電度數後，再依據台電公司之表燈電價表，計算出全部屠宰鴨數
    所需花費之電費。而兩造於原審並無約定費用如何計算，故原審依據查得之台電
    公司表燈電價表作為計算之基礎，屬原審認定事實之職權，為原審認定事實自由
    心證之範籌，難謂因計算基礎不同，即稱作發現證物。況再審原告對於電量之使
    用何以屬於綜合用電中之需量用電，而非電燈用費，亦未據說明，且依再審原告
    提出並主張作為計算基礎之電價表，係台電公司於八十七年四月九日起即施行，
    早在原確定判決言詞辯論終結前即已存在，而再審原告亦未提出證據證明，何以
    在前訴訟程序進行中，未能知悉該證據之存在，且未能證明有不能使用該證據之
    情形，依據首開說明，此一證據即非民事訴訟法第四百九十六條第一項第十三款
    所示之情形。另原確定判決依據再審原告與再審被告簽訂之租賃契約書，認定系
    爭租賃物為七百坪，再審原告承租範圍僅四分之一，並依再審被告向原出租人呂
    紹興承租系爭租賃物，每年四十五萬元，依比例計算，再審被告每年應支付十五
    萬元租金。此租賃契約書為兩造於前訴訟程序所不爭執，而系爭租賃物為再審原
    告租賃後作為宰鴨場使用，再審原告既使用該處，對再審被告在該處設有豬舍、
    養魚池及養硯池等物使用之面積自當知悉，竟未在前訴訟程序進行中主張，而於
    再審程序始提出土地使用證明，主張再審被告租賃面積為六千坪，此一證據亦非
    屬新證據。綜上所述，再審原告主張發現未經斟酌之證物，而經斟酌可受較有利
    之裁判等語，自非實在，委無可取。從而，其執此提起本件再審之訴，為無理由
    ，應予駁回。
三、據上論結，本件再審之訴為無理由，依民事訴訟法第五百零二條第二項、第七十
    八條，判決如主文。
中　　　華　　　民　　　國　　九十一　　年　　八　　　　月　　二十三　　日
　　　　　　　　　　　　臺灣花蓮地方法院民事庭
~B審判長法官 陳淑媛
~B法　　　官 朱光仁
~B法　　　官 林碧玲
右正本証明與原本無異。
本件不得上訴。
~B法院書記官 陳賜福
中　　　華　　　民　　　國　　九十一    年　　   八　　　月　　二十七　　日
